【裁判字號】    88,竹簡,766
【裁判日期】    890412
【裁判案由】    債務人異議之訴
【裁判全文】
臺灣新竹地方法院民事判決  八十八年度竹簡字第七六六號
    原      告  丙○○
                丁○○
    共      同
    訴訟代理人  陳景新律師
    被      告  高林實業股份有限公司  設台北市○○○路二０一號六樓
    法定代理人  甲○○        .
    訴訟代理人  乙○○        .
右當事人間債務人異議之訴事件，本院判決如左：
    主    文
原告之訴駁回。
訴訟費用由原告負擔。
    事實及理由
一、原告之聲明：求為判決本院八十八年度執字第四八五八號清償票款強制執行事件
    ，所為之強制執行程序應予撤銷。
二、事實摘要：
    (1)原告起訴主張原告丙○○於八十五年間向中鎂汽車有限公司（以下稱中鎂公司
      ）購買車號Ｈ三—二六九六號自用小客車一輛，總價為新台幣（下同）一百五
      十三萬元，原告丙○○先交付三十三萬元自備款，餘款一百二十萬元經中鎂公
      司之業務員告知可向被告貸款，原告丙○○乃於八十五年十二月六日與被告訂
      立附條件買賣契約書，由原告丁○○為連帶保證人，分三十六期償還，每期四
      萬四千六百四十元（含貸款利息），由原告二人簽發清償分期付款之票據交予
      被告收執，原告丙○○繳款至八十六年十月份後無力續繳餘款，乃要求被告取
      回系爭自用小客車並再行出賣，被告一再推拖，原告丙○○曾介紹詹淑美、劉
      志明、馮秋宏三名買主向被告洽購，皆因被告索取不相當之高價而未成交，迄
      八十七年一月三日，系爭自用小客車遭竊賊破壞，原告丙○○送往中鎂公司修
      理，支出修理費四萬三千三百九十七元，被告突於八十七年八月十一日逕自自
      中鎂公司取走該車，原告丙○○實際使用該車至八十六年十月為止，使用時間
      不及一年，並已繳付價款七十七萬六千四百元，已逾該車總價一半，被告遲延
      將車子取回出售，又不以合理價格出售予原告丙○○介紹之第三人，造成原告
      損失修理費用及拖長出售期間造成折舊增加及利息、違約金之損失，且被告所
      請求之各期分期款中已包含利息，於原告丙○○逾期清償時，又另行計算利息
      及違約金，顯不合理，原告丙○○貸款金額為一百二十萬元，已支付分期款共
      四十四萬六千四百元，被告自認再行出賣系爭自用小客車得款八十五萬元，則
      被告已收回一百二十九萬二千四百元，較原告丙○○借款金額多付九萬六千四
      百元，被告竟主張尚有四十萬元債權，而持原告所開立之票據聲請強制執行原
      告之財產，即無理由，爰依強制執行法第十四條第二項之規定，提起債務人異
      議之訴，求為撤銷強制執行程序。被告則以：原告丙○○原以一百四十九萬元
      之價格向中鎂公司購買系爭自用小客車，因無法一次付清價款，乃由被告以同
      一價格向中鎂公司購買後，以一百八十五萬二千四百元（含利息）轉售予原告
      ，原告丙○○向被告購買系爭自用小客車，除已支付頭期款二十九萬元，餘款
      分三十五期繳交，每期每月須四萬四千六百四十元，原告丙○○自八十六年十
      一月起即未依約付款，其間被告曾於八十七年四月二十日接獲自稱為當鋪詹小
      姐來電及在八十七年七月八日自稱劉先生來電，詢問該車未結金額，被告答以
      該車未償金額尚有一百零六萬元，對方即未續談清償事宜，被告並未索取高價
      ，且被告依動產擔保交易法第十七條之規定取回系爭車輛，並再行拍賣，並無
      不合，原告丙○○購買總價為一百八十五萬二千四百元，扣除拍賣所得八十五
      萬元，及原告丙○○已付之頭款二十九萬元、分期款四十四萬六千四百元，尚
      欠二十六萬六千元，加上百分之十之違約金十一萬一千六百元，原告丙○○尚
      欠三十七萬七千六百元未清償，被告自得據以請求強制執行被告之財產等語置
      辯。
三、法院之判斷：
（一）本件原告雖主張原告丙○○其向中鎂公司購買系爭自用小客車，因資金不足而
      向被告借貸以支付購車價款，兩造間實非買賣而為借貸關係云云，並舉訴外人
      許晟銘及證人錢文智之證言為證，及被告在答辯狀中亦自承車輛總價款中有包
      含利息，足見兩造間關係並非買賣為其論據。惟按，動產擔保交易法規定之三
      種交易型態，本含有融通資金，靈活資金運用之性質，此可由該法第一條規定
      ：「為適應工商業及農業資金融通及動產用益之需要，並保障動產擔保交易之
      安全，特制定本法。」之文字可得明暸，附件條買賣既在使買受人先取得標的
      物之占有使用，價金則分期逐次繳納，而非如一般買賣契約係一手交錢一手交
      貨之交易方式，則出賣人自得在原定一次給付之買賣價金之外，另約定分期之
      利息，計入買賣總價中，成為價金之一部，該法第二十條並規定，動產抵押之
      抵押物賣得價金，應先抵充費用，次充利息，再充原本，如有剩餘，應返還債
      務人，如有不足，抵押權人，得繼續追償。同法第三十條規定，上開規定對於
      附條件買賣之出賣人及買受人亦準用之。兩造所訂之附條件買賣契約亦明白約
      定「除頭期款二十九萬元外，其餘價款一百二十九萬元，乙方（即原告丙○○
      ）願按利率百分之○．○五二加計利息，並分期清償完畢，上開價款經加計利
      息及附加費用一千元及頭期款後之總價款為一百八十五萬三千四百元，與現金
      交易差額為三十六萬三千四百元，上開差異業經甲方（即被告）向乙方（即原
      告丙○○）明白告知，雙方並無任何異議」，經登記在案，被告並提出其向中
      鎂公司以一百四十九萬元購買系爭自用小客車，並以一百八十五萬二千四百元
      轉售予原告丙○○之統一發票各一紙，及原告丙○○出具予被告之驗收交貨證
      明書（證明原告已收到買賣標的物），為證，核與中鎂公司八十九年二月二日
      函文所載該公司將系爭車輛售予被告而非原告丙○○之情形相符，至於原告所
      舉之訴外人許晟銘在八十八年度簡上字第三號之證言，因許晟銘為中鎂公司保
      養廠人員，並非掌管車輛買賣業務，其在他案之陳述，自不得採為證據，而證
      人錢文智證稱系爭車輛係原告丙○○向中鎂公司購買，因原告丙○○無法一次
      付清車款，乃由被告以賣車給原告丙○○之方式辦理分期付款，由被告一次將
      車款給付予中鎂公司，原告丙○○再按月分期付款給被告，此為一般分期付款
      購車之交易模式，原告尚不得以此否定兩造間附條件買賣契約之存在。
（二）查原告丙○○已付分期款四十四萬六千四百元，及被告將車輛再行出賣得款八
      十五萬元之事實，為兩造所不爭執，並有被告提出系爭車輛再行出賣予第三人
      沈恩吾之買賣契約一份在卷可稽，堪信為真。就原告丙○○所付之頭期款金額
      ，原告雖主張為三十三萬元，惟為被告所否認，辯稱頭期款應為二十九萬元，
      原告就此未能舉證以實其說（證人錢文智對於頭期款之金額不復記憶），且原
      告丙○○親簽之附條件買賣契約所載之頭期款亦為二十九萬元，原告丙○○自
      不可能就該記載未提出任何異議而逕予簽署，自難信其主張為真。依此計算，
      被告主張原告購買總價為一百八十五萬二千四百元，扣除拍賣所得八十五萬元
      ，及原告丙○○已付之頭款二十九萬元、分期款四十四萬六千四百元，尚欠二
      十六萬六千元，加上百分之十之違約金十一萬一千六百元（違約金部分依附條
      件買賣契約第六條規定），原告丙○○尚有三十七萬七千六百元未清償（不含
      強制行點交車輛、查封不動產執行費及車輛牌照稅、燃料費、違規罰金等費用
      ），應為可採。原告雖主張貸款金額為一百二十萬元，扣除已繳分期款四十四
      萬六千四百元，及被告再行出賣後得款八十五萬元，被告已收回貸款一百二十
      九萬六千四百元，超過貸款金額九萬六千四百元，被告竟主張仍有債權四十萬
      元，係將分期款之利息計入價金中，並在逾期後另請求利息、違約金，顯不合
      理；原告丙○○曾介紹詹淑美、劉志明、馮秋宏三人向被告購買系爭車輛，因
      被告索取不相當之高價，致未成交，且被告遲至八十七年八月間始取回車輛，
      同年十月再行出售，致車輛在八十七年一月三日遭竊賊破壞，原告丙○○損失
      修理費用及拖長出售期間發生車輛折舊、利息、違約金損失，被告對該損害之
      發生與有過失，應予扣除，兩造間債權應已清償完畢云云。惟按：依動產擔保
      交易法第三十條準用第二十條之規定，附條件買賣標的物再行出賣所得價金，
      應先抵充費用，次充利息，再充原本，如有不足，出賣人得繼續追償，原告主
      張貸款金額僅有一百二十萬元，而將利息恝而不論，將再行出賣所得價金八十
      五萬元直接抵充原本，顯與上開規定不符，不足採取，又被告在分期款之外，
      僅請求因逾期繳款所生之違約金，並未於利息之外再計利息，原告主張被告有
      重複計息之情形，顯有誤會。又附條件買賣買受人遲延償還價款時，出賣人取
      回標的物及再行拍賣，均為其權利而非義務，自不能認出賣人於買受人遲延中
      未立即取回及再行出賣，有何過失，而標的物在取回之前，係在原告丙○○之
      占有中，原告丙○○自應善盡保管之責，車輛遭竊賊破壞之損失，本應由原告
      丙○○負責。又原告雖主張曾介紹三名買主向被告洽購系爭車輛，證人馮秋宏
      亦附和其說，惟依動產擔保交易法規定之再行出賣，應以拍賣之方式為之，原
      告丙○○自行介紹第三人向被告議價購買，被告並無配合同意之義務，且被告
      再行出賣之目的係為追償原告丙○○不足之價款，如再行出賣價格低於債權額
      ，必滋生日後追償之問題，徒增程序繁瑣，原告丙○○斯時尚欠一百十一萬六
      千元，加上百分之十之違約金，即高達一百二十餘萬元，不論原告主張被告開
      價一百二十二萬元，或如被告所辯開價一百零六萬元，均不得謂被告故意索取
      顯不相當之高價，致交易無法成立，則原告主張被告因遲延取回車輛，及索價
      過高致拖長再行出賣之時間所造成之修理費、折舊、利息、違約金之損失，應
      予扣抵，均不足採。
（三）綜上，原告丙○○尚有三十七萬七千六百元未清償，被告依據新院鑫執禹字五
      七九五字第六一一五五號債權憑證（原執行名義為台灣台北地方法院八十六年
      度票字第三四一八號本票裁定）為執行名義，聲請執行原告二人之財產，並無
      不合，原告主張債權已清償完畢，請求撤銷執行程序，即無理由，應予駁回。
四、結論：原告之訴為無理由，依民事訴訟法第七十八條、第八十五條第一項前段，
    判決如主文。
中      華      民      國    八十九    年      四      月    十二      日
                                  臺灣新竹地方法院新竹簡易庭
~B法      官  彭洪英
右為正本係照原本作成。
如對本判決上訴，須於判決送達後二十日內向本院提出上訴狀（須按他造當事人之人
數附繕本）。
~B法院書記官  蘇霞
中      華      民      國    八十九    年      四      月    十五      日


司法院資訊處製作；財團法人民間司法改革基金會備份。
